【裁判字號】    96,交聲更,2
【裁判日期】    970214
【裁判案由】    違反道路交通管理處罰條例聲明異議
【裁判全文】
臺灣雲林地方法院交通事件裁定       96年度交聲更字第2號
移送機關即
原處分機關  交通部公路總局嘉義區監理所雲林監理站
異  議  人
即受處分人  甲○○
上列受處分人因違反道路交通管理處罰條例案件，對於交通部公
路總局嘉義區監理所雲林監理站民國95年9 月11日所為之處分（
原處分案號：雲監裁字第裁72-GC0000000號）聲明異議，經本院
裁定（95年度交聲字第156 號）後，異議人不服，提起抗告，經
台灣高等法院台南分院撤銷原裁定並發回（96年度交抗字第117
號），本院裁定如下：
    主  文
原處分撤銷。
甲○○汽車駕駛人行經有燈光號誌管制之交岔路口闖紅燈，處罰
鍰新臺幣伍仟肆佰元。
    理  由
一、原處分意旨略以：異議人即受處分人甲○○，駕駛車牌號碼
    6035-GA 號自小客車，於民國95年3 月29日下午21時54分許
    ，在臺中市○○○路與惠中路交叉口，因闖紅燈違規，經臺
    中市警察局第六分局員警以中市警交字第GC0000000 號舉發
    違反道路交通管理事件通知單（下稱舉發通知單）當場舉發
    ，異議人並當場簽收違規通知單。嗣後異議人未依應到案日
    期辦理結案，亦未向原處分機關即雲林監理站提出陳述，原
    處分機關遂以異議人違反道路交通管理處罰條例第53條第1
    項規定，依違反道路交通管理事件統一裁罰基準及處理細則
    第43、44、67條規定，於95年9 月11日以雲監裁字第裁72-G
    C0000000號違反道路交通管理事件裁決書（下稱系爭裁決書
    ）裁處異議人新臺幣5,400 元罰鍰，並逕寄異議人等語。
二、聲明異議意旨略以：異議人雖有駕駛6035-GA 號自小客車，
    於95年3 月29日下午10時40分許，經過臺中市○○路與惠中
    路交叉口，惟並沒有闖紅燈，此部分業經道路交通事故調查
    報告敘明。且異議人未曾接獲舉發通知單。又依道路交通管
    理處罰條例第8 條第2 項規定，原處分機關應於裁決前予異
    議人申訴之機會，原處分機關並未依上開規定予異議人申訴
    之機會，爰提起本件異議等語。
三、按交通法庭認為聲明異議有理由或聲明異議雖無理由而原處
    分不當或違法者，應以裁定將原處分經聲明異議部分撤銷，
    並自為裁定。道路交通案件處理辦法第20條前段訂有明文；
    又按汽車駕駛人，行經有燈光號誌管制之交岔路口闖紅燈者
    ，處新臺幣一千八百元以上五千四百元以下罰鍰。道路交通
    管理處罰條例第53條第1項定有明文。
四、經查：
  (一)證人即舉發本件交通事件之臺中市警察局第六分局員警沈佑
    翰到庭證稱：異議人的確於95年3 月29日晚間，駕駛6035-G
    A 號自小客車經過臺中市○○○路與惠中路交叉口，並發生
    交通事故，其並依據現場證人之檢舉當場開立違反道路交通
    管理處罰條例第53條「闖紅燈」之舉發通知單與異議人等語
    （見本院95年度交聲字第156 號卷第13至第15頁）。該舉發
    通知單並經異議人甲○○當場簽收，有上開舉發通知單1 紙
    在卷可稽（見本院95年度交聲字第156 號卷第4 頁），故異
    議人稱其從未接獲舉發通知單云云，已不可採。
  (二)交通裁決機關於裁罰前「應給予違規行為人陳述之機會」固
    為道路交通管理處罰條例第8 條第2 項所明定。惟依同條例
    第9 條第1 項規定：「本條例所定罰鍰之處罰，受處罰人接
    獲違反道路交通管理事件通知單後，於十五日內得不經裁決
    ，逕依第九十二條第三項之罰鍰基準規定，向指定之處所繳
    納結案；不服舉發事實者，應於十五日內，向處罰機關陳述
    意見；其不依通知所定期限前往指定處所聽候裁決，且未依
    規定期限繳納罰鍰結案或向處罰機關陳述意見者，處罰機關
    得逕行裁決之。」足見原處分機關並無主動通知受處分人到
    場陳述意見之義務，而係受處分人不服舉發之事實時，應自
    行至原處分機關陳述意見，而本件舉發通知單上已載明應到
    案聽後裁決之時間為「95年4 月13」、處所為「雲林監理所
    」（見本院95年度交聲字第156 號卷第4 頁），則異議人如
    不服舉發，應於法定期間內自行至原處分機關陳述意見，原
    處分機關並無需主動通知異議人到場陳述意見，故原處分機
    關於裁決前縱未通知異議人到場陳述意見，其處分亦無違背
    法定程式可言，異議人之指摘原處分機關未予其陳述意見之
    機會亦不足採。
  (三)本件異議人受處分之事實另涉犯刑事法律，業經臺灣臺中地
    方法院（下稱臺中地院）於97年1 月25日以該院95年度交訴
    字第217 號判決在案。上開判決認定：甲○○於民國95年3
    月29日晚間，駕駛公司所有之車牌號碼6035-GA 號自小客車
    南下臺中，並自同日19時10分許至21時20分許間，在臺中縣
    豐原市與客戶飲酒吃飯，席間飲用摻水高粱酒4 杯後，已不
    能安全駕駛動力交通工具，猶於同日21時30分許，駕駛6035
    -GA 號自小客車沿臺中港路往臺中市區方向行駛。95年3 月
    29日21時54分許，行經臺中市西屯區○○○路與惠中路有號
    誌交岔路口時，理應遵循燈光號誌指示行車，且應注意車前
    狀況，隨時採取必要之安全措施，而依當時情形，並無不能
    注意之情事，竟疏不注意，貿然闖越紅燈左轉惠中路，適吳
    合成、楊子賢依燈號指示分別騎乘車牌號碼G3N-735 號重機
    車、車牌號碼PN2-901 號重機車沿臺中港路慢車道由市區往
    市郊方向行駛至上開路口，兩車因而先後與6035-GA 號自小
    客車發生碰撞，致吳合成受有後顱約10公分長撕裂傷、雙側
    胸壁皮下氣腫與骨擦音、左大腿變形、右小腿擦傷等傷害，
    G3N-735 號機車乘客即吳合成之妻王秋蘭受有左側股骨骨折
    、腦震盪、頭部撕裂傷等傷害，楊子賢受有右上肢外傷之傷
    害，其女友即PN2-901 號機車乘客黃惠婷則受有左上肢外傷
    之傷害。嗣獲報員警於同日22時29分許，在場對甲○○測試
    呼氣酒精濃度，結果達每公升0.84毫克。而傷者經送醫救治
    ，其中吳合成仍於同日23時55分許宣告不治死亡。有該判決
    書書在卷可稽（本院卷第17頁至第22頁），合先敘明。
  (四)異議人雖以前詞置辯，但查：
  1.證人王秋蘭於臺中地院95年度交訴字第217 號案件（下稱該
    刑事案件）具狀指稱本件車禍發生時，被害人吳合成所騎乘
    之方向號誌是綠燈，異議人闖紅燈駛來等語（本院卷第23頁
    至第30頁），核與證人楊子賢於該刑事案件警詢、偵查中及
    證人黃惠婷於偵訊時均證稱：渠等所騎乘之方向是綠燈，是
    異議人闖紅燈等語（本院卷第31、第33頁、第37頁）相符一
    致，復與同向騎乘機車之證人曾宛莉於該刑事案件偵訊時及
    本院交通事件調查中結證之內容相符（本院卷第36頁、本院
    95 年 度交聲字第156 號卷附之95年11月7 日訊問筆錄），
    可知上開證人對於案發路口之臺中港路由市區○○○道方向
    之號誌，均口徑一致證稱是綠燈。
  2.證人曾宛莉於該刑事案件偵查中復結證稱：「（問：被撞的
    機車是不是綠燈過去的第一台車？）那時綠燈亮一陣子了。
    我記得發生碰撞之後前面過去的機車有繼續前行沒有停下看
    ，所以被撞的應該不是第一台車。」等語（本院卷第36頁）
    ；於本院95年度交聲字第156 號調查時仍結證稱：伊行向的
    綠燈約亮了十秒等語；另證人楊子賢於該刑事案件偵查中亦
    結證稱：「（問：你是否第一台車？）不是。被撞的比較嚴
    重的機車在我的前面．．．」、「（問：當時你方向的綠燈
    是否亮很久了？）亮一陣子了，因為大家的車子都在往前行
    。」等語（本院卷第37頁），可知本件車禍發生當時，不僅
    被害人吳合成、證人楊子賢、曾宛莉所騎乘之機車往前直行
    欲通過該交岔路口，並且另有其他同向行駛之車輛亦前行通
    過。衡諸常情，因搶快闖紅燈之危險性極高，在交岔路口固
    然偶爾可見一、二部車輛違規闖紅燈，但絕無可能發生群起
    闖紅燈之情事，是以本件車禍發生時，與被害人吳合成、楊
    子賢同向之其他車輛駕駛人既有多人往前直行之舉動，則證
    人王秋蘭、楊子賢、黃惠婷、曾宛莉一致表示：渠等之行向
    是綠燈等語，又與一般事理經驗相符。
  3.再者，依臺中市政府交通局交通號誌時制計畫表、該刑事案
    件受命法官電話紀錄表（本院卷第40頁至第41頁），可知該
    交岔路口案發當時之臺中港路往市區方向之交通號誌變換情
    形為：綠燈（94秒）－黃燈（4 秒）－紅燈（2 秒）－紅燈
    加左轉綠燈（20秒）－黃燈（3 秒）－紅燈〔2 秒+ （惠中
    路綠燈30秒+ 黃燈3 秒+ 紅燈2 秒+ 紅燈加左轉綠燈15秒+
    黃燈3 秒+ 紅燈3 秒）=58 秒〕－綠燈（94 秒） ，週而復
    始變換。若依被告所辯，即伊駕車行向之號誌為紅燈加左轉
    綠燈，且是第一部左轉車輛，則在對向車道欲直行之被害人
    吳合成、楊子賢、曾宛莉等機車騎士，依前所述既無可能群
    起搶快闖紅燈，則必須等到臺中港路號誌先由紅燈加左轉綠
    燈變為黃燈、紅燈，且惠中路方向之號誌亦由綠燈轉變成紅
    燈，復亮紅燈加左轉綠燈、黃燈、紅燈後，約需等待將近81
    （20+3+58） 秒之久，臺中港路行向才會再轉成可直行之綠
    燈，如此，被告所駕車輛絕不可能與被害人吳合成、楊子賢
    所騎乘之機車發生碰撞，被告此部分之辯詞，已難採信。反
    之，若依證人王秋蘭、楊子賢、黃惠婷、曾宛莉一致之證述
    ，即渠等行向之號誌剛變換為可直行之綠燈，是被告自對向
    車道違規闖紅燈左轉，因而肇致本件車禍之發生，即能得有
    合理之解釋。準此，證人王秋蘭、楊子賢、黃惠婷、曾宛莉
    對於渠等行向燈號確係綠燈之陳述，更屬信而有徵，堪予採
    信。
  4.該刑事案件部分，經臺中地法院就異議人是否有「闖紅燈」
    等情，送臺灣省臺中市區車輛行車事故鑑定委員會鑑定，鑑
    定意見認為：異議人「甲○○酒精濃度過量駕駛自小客車、
    違反號誌指示（直行箭頭綠燈時左轉行駛）進入路口，為肇
    事原因。」。此有該委員會95年11月13日臺中市區950489號
    鑑定意見書1 份在卷可參（見本院95年度交聲字第156號卷
    第72頁至第74頁）。
  5.又本件車禍發生時該交岔路口時制計畫之G1時間內，臺中港
    路往市區○○○○○道號誌燈號為直行綠燈，慢車道為直行
    與右轉綠燈，依據「道路交通標誌標線號誌設置規則」第20
    6條規定，箭頭綠燈表示僅准許車輛依箭頭指示之方向行駛
    ，故該路口G1時間臺中港路往市區○○○○道准許直行，慢
    車道准許直行與右轉等情，有臺中市政府交通局96年9月19
    日中交規字第0960011117號函存卷可佐（本院卷第42頁）。
    故於被害人吳合成、證人楊子賢、曾宛莉之行向是直行路燈
    之情形，被告不能左轉，需待「紅燈加左轉綠燈」之號誌亮
    起，始能左轉。是以被告於該交岔路口之燈號尚在直行綠燈
    階段，即貿然違規左轉，仍屬闖紅燈之行為，至臻明確。
  6.至於本件台中市警察局第六分局就本件交通事件對異議人摯
    發之中市警交字第GC-0000000號通知單所載之違規時間「95
    年3 月29日10時40分」為誤載，業經該分局以96年10月18日
    中分六警交字第0960034989號函更正為「95年3 月29日21時
    50分左右」在卷（本院卷第8 頁），是該舉發單之誤載並不
    影響本院對本件事實之認定。
  7.綜上，異議人確有於原處分書所載之時（即95年3 月29日下
    午21時54分許）、地「駕車行經有燈光號誌之交岔路口闖紅
    燈」之交通違規事實，已堪認定。惟原處分機關以雲監裁字
    第裁72-GC0000000號裁決書所載違規時間「95年3 月29日10
    時40分」顯然與本院所認定之事實不符，故異議人之異議雖
    無理由，惟原處分仍屬不當，本院自應依道路交通案件處理
    辦法第20條前段將原處分撤銷，並仍以異議人有違反道路交
    通管理處罰條例第53條第1 項及違反道路交通管理事件統一
    裁罰基準及處理細則所訂之違反道路交通管理事件統一裁罰
    基準表等規定，裁處異議人如主文第2 項所示之罰鍰，以資
    適法。
四、據上論斷，應依道路交通管理處罰條例第87條第2 項、道路
    交通案件處理辦法第20條前段，道路交通管理處罰條例第53
    條第1項，裁定如主文。
中    華    民    國    97    年    2     月    14    日
                    交通法庭    法  官  楊昱辰
以上正本證明與原本無異。
如不服本裁定，應於裁定送達後5 日內向本院提出抗告狀（須附
繕本）。
                                書記官  黃秋萍
中    華    民    國    97    年    2     月    15    日


司法院資訊處製作；財團法人民間司法改革基金會備份。
